臺灣基隆地方法院民事裁定
110年度事聲字第15號
異  議  人
即  債權人  滙豐（台灣）商業銀行股份有限公司


法定代理人  麥康裕  


相  對  人
即  債務人  秦秀鳳  

代  理  人  李偉誌律師
上列異議人因相對人聲請消費者債務清理更生事件，對於中華民
國110年7月27日109年度司執消債更字第40號認可更生方案之裁
定提出異議，本院裁定如下：
    主  文
異議駁回。
    理  由
一、按關於更生或清算之程序，除消費者債務清理條例（下稱債
    清條例）別有規定外，準用民事訴訟法之規定，債清條例第
    15條定有明文。次按司法事務官處理事件所為之處分，與法
    院所為者有同一之效力；當事人對於司法事務官處理事件所
    為之終局處分，得於處分送達後10日之不變期間內，以書狀
    向司法事務官提出異議；司法事務官認前項異議有理由時，
    應另為適當之處分；認異議為無理由者，應送請法院裁定之
    ；法院認第一項之異議為有理由時，應為適當之裁定；認異
    議為無理由者，應以裁定駁回之，民事訴訟法第240條之3、
    第240條之4亦有明定。查本件異議人即債權人滙豐（台灣）
    商業銀行股份有限公司（下稱滙豐商銀），不服本院司法事
    務官於民國110年7月27日所為之109年度司執消債更字第40
    號認可更生方案之裁定，遂於收受前開裁定後10日內提出異
    議，本院司法事務官認其異議無理由而送請本院裁定，是本
    件程序尚與旨揭規定相符。
二、異議意旨略以：
　　相對人即債務人秦秀鳳陳報薪資（每月新臺幣【下同】15,0
    00元），低於110年度勞工之最低薪資（每月24,000元），
    故債務人有無提出客觀根據，事涉債務人有無盡力清償；又
    債務人有無保單價值準備金或股票資產，亦與債權人之權益
    息息相關。為此，乃於法定期間提出異議，求予調查並重 
    新審酌，以維債權人之權益。
三、按債務人有薪資、執行業務所得或其他固定收入，依其收入
    及財產狀況，可認更生方案之條件已盡力清償者，法院應以
    裁定認可更生方案，債清條例第64條第1項前段定有明文。
    揆之上開規定將原「公允」之法文修正為「盡力清償」之理
    由，乃為使負債原因及過往消費有所不當，而現有薪資、執
    行業務所得或其他固定收入之債務人，仍有更生復甦之機會
    ，故明定此等債務人所提更生方案之條件，依其收入及財產
    狀況，可認已盡力清償者，例如：債務人之財產有清算價值
    者，加計其可處分所得總額，無清算價值者，以其可處分所
    得總額，扣除自己及依法應受其扶養者所必要生活費用後之
    餘額，均已用於清償情形，法院即應以裁定認可更生方案。
    又按債清條例之目的，除保障債權人集團性滿足之最大化及
    公平化外，並為賦與債務人重建復甦其經濟生活之機會，故
    消費者債務清理程序制度之構築，首需強調生活再建及破綻
    預防，提高債務人工作意願並改善其生活習慣，使能重新出
    發，從而保障其生存權，並促進其義務遂行能力，儘可能永
    續性回復信用。是若還款額度逾越所能負擔之極限過大，債
    務人勢必無以清償，終至喪失其還債之意願，則債權人將因
    實際受償金額降低，反蒙受實際不利益。因而更生方案是否
    合理、可行，應以債務人財產狀況（含現有資力與將來收入
    來源）、清償能力及經濟信用等綜合評估，同時考量債權人
    之受償額度（亦即「清算價值保障原則」，同條例第64條第
    2項第3款參照），予以客觀判斷，始不違背前述說明，而維
    護人性尊嚴及維持最低基本生活。是為期使負債務之消費者
    ，得依債清條例所定程式清理債務，兼期保障債權人之公平
    受償，謀定消費者經濟生活之更生，除有債清條例第63條第
    1項、第64條第2項所定不得為認可更生方案之情形外，法院
    允宜就債權人與債務人間之利益衡平等因素為綜合判斷，以
    斟酌裁量認可更生方案。至法院為更生方案認可裁定前，固
    應將更生方案之內容及債務人之財產及收入狀況說明書通知
    債權人，並使債權人有陳述意見之機會（債清條例第64條第
    4項規定參看），惟此僅係為保障債權人之程序權及實體權
    ，故賦予債權人一定資訊及陳述意見之機會，換言之，債權
    人所為之陳述，僅具參考性質而無拘束法院之效力。
四、經查：
  ㈠債務人前以其有不能清償債務之情事，向本院聲請更生，經
    本院於109年5月14日，以109年度消債更字第42號裁定准予
    更生，並命本院司法事務官進行本件更生程序；而本院司法
    事務官則認債務人查有固定收入（薪資），兼其所提更生方
    案：「自收受更生方案裁定確定證明書之次月起，以每月為
    1期，共計清償72期（6年），每期清償2,090元；清償總額1
    50,480元，清償成數約8.14%」（下稱系爭方案），堪認債
    務人已有盡力清償之誠意，復查無債清條例第63條第1項、
    第64條第2項所定應不予認可之情事，遂於110年7月27日，
    以109年度司執消債更字第40號裁定認可系爭方案。此悉經
    本院職權核閱相關裁定暨卷宗資料無訛。
  ㈡債務人從事餐飲服務，「全球新型冠狀病毒肺炎（COVID-19
    ）」疫情（下稱新冠疫情）爆發以前，債務人薪資每月15,0
    00元，新冠疫情爆發以後，囿於店家給予排班相對較少，導
    致債務人薪資銳減，然而債務人為展誠意，仍願以每月15,0
    00元作為計算基礎，判斷系爭方案是否已達戮力清償之標準
    。此首有債務人提出之收入支出狀況調查表（109年度司執
    消債更字第40號卷第85頁）、存摺影本（同上卷第87頁至第
    99頁、第183頁至第189頁）、民事陳報㈡狀（同上卷第177頁
    ）在卷可稽。其次，債務人住居於基隆市，而衛生福利部公
    告之110年度臺灣省（含基隆市）每人每月最低生活費，則
    係13,288元，是依債清條例第64條之2第1項規定，推算債務
    人每月必要支出，總計應為15,946元（計算式：13,288元×1
    .2倍＝15,946元。小數點以下四捨五入）。再者，債務人提
    出系爭方案，每月清償2,090元，是於扣除關此清償數額以
    後，債務人每月所得處分之收入，僅餘12,910元（計算式：
    15,000元－2,090元＝12,910元），而低於其每月法定之必要
    支出（15,946元），是債務人撙節以求戮力清償之決心，客
    觀上已然可見。參互以觀，系爭方案顯然符合債清條例第64
    條之1第1款「視為債務人已盡力清償」之標準，法院亦應肯
    認債務人已恪盡清償債務之最大努力。
  ㈢債權人滙豐商銀雖稱：債務人秦秀鳳陳報薪資（每月15,000
    元），低於110年度勞工之最低薪資（每月24,000元），故
    有再啟調查之必要云云，然債務人除已提出存摺影本，卷內
    亦無可認債務人短報收入之事證，尤以新冠疫情衝擊民間消
    費、人流、物流，連帶影響企業營運與勞工生計，誠乃109
    年初新冠疫情爆發迄今均未緩解之常態，是債務人現今薪資
    低於法定工資乙節，原無足堪啟人疑竇之處；至於債務人現
    今已無財產足可變現，更據本院司法事務官反覆核實無訛，
    有稅務電子閘門財產所得調件明細（同上卷第41頁至第43頁
    ）、高壽額險資訊連結作業查詢結果（同上卷第45頁至第47
    頁）、保險公司回文（同上卷第173頁、第197頁至第199頁
    ）在卷可稽，是債權人滙豐商銀質疑本院司法事務官未予詳
    查云云，亦與事實不符而非可採。從而，債權人滙豐商銀執
    詞求予重新審酌，已然拖累債務人之更生，並且悖離債清條
    例之立法美意。
五、綜上，本院司法事務官斟酌債務人所提更生方案，已恪盡清
    償債務之最大努力，兼之本件查無債清條例第63條第1項、
    第64條第2項所定應不予認可之情事，遂依債清條例第64條
    第1項裁定認可更生方案，尚屬妥適而無不合；債權人滙豐
    商銀猶執前詞，求為重新審查云云，為無理由，應予駁回。
六、依消費者債務清理條例第15條，民事訴訟法第240條之4第3
    項後段，裁定如主文。
中　　華　　民　　國　　110 　年　　8 　　月　　27　　日
                    民事庭法  官   王慧惠
以上正本係照原本作成。　　　　　　　　　　  
如對本裁定抗告，應於本裁定送達後10日內，向本院提出抗告狀
，並繳納抗告費新臺幣1000元。
中　　華　　民　　國　　110 　年　　8 　　月　　27　　日
                          書記官   姚安儒